【裁判字號】    90,簡上,5
【裁判日期】    900523
【裁判案由】    給付貨款
【裁判全文】
臺灣屏東地方法院民事判決  九十年度簡上字第五號
    上  訴  人  甲○○
                乙○○
    法定代理人  丁○○
    訴訟代理人  丙○○
右當事人間請求給付貨款事件，上訴人對於中華民國八十九年十一月二十二日本院八
十九年度屏簡字第三八二號第一審判決提起上訴，本院判決如左：
    主      文
上訴駁回。
第二審訴訟費用由上訴人連帶負擔。
    事      實
甲、上訴人方面：
  一、聲明：求為判決
    (一)原判決廢棄。
    (二)右開廢棄部分，被上訴人在第一審之訴駁回。
  二、陳述：除與原審判決書所載者相同茲予引用外，補稱：
    (一)上訴人甲○○飼養山雞一萬五千隻，飼養之飼料均向被上訴人購買，因上訴人
      購買之飼料為土雞飼料，上訴人於八十九年五月二十日向被上訴人所訂購之飼
      料因被上訴人誤送較便宜之生蛋雞飼料，雞隻食後，因無法適應，生病死亡共
      有一萬零五百零二隻，並有一審卷附被上訴人八十九年五月二十日之送貨單上
      記載可證。上訴人之雞之死亡後，上訴人曾通知被上訴人公司人員到場雖經被
      上訴人公司人員將雞隻送往屏東科技大學鑑定死亡之原因，然上訴人並未陪同
      一起前往，究被上訴人公司人員送到屏東科技大學鑑定之雞隻是否即為上訴人
      所飼養之雞隻，實值存疑，為此有重新鑑定之必要。
    (二)前開鑑定報告固認小雞死亡最大因乃是病毒性腦炎所造成，另肉芽腫性咽喉頭
      炎黃麴黴菌感染。本病灶形成償和環境不潔有關係，即環境中若有黃麴黴菌孢
      子存在時，亦由呼吸道感染而形成肉芽腫病灶，與飼料無關。惟退步言之，縱
      認前開屏東科技大學之鑑定報告無誤，然被上訴人送錯隻飼料原非上訴人飼養
      山雞所食用之飼料，因飼料之改變致山雞不願食用飼料而導致身體抵抗力減弱
      ，容易感染疾病，顯然被上訴人送錯飼料置上訴人之山雞不食用飼料與雞隻進
      而抵抗力降低感染疾病而死亡間亦有相當因果關係。
    (三)因被上訴人送錯飼料致上訴人之雞隻食用後無法適應減少食量導致抵抗力降低
      而遭病菌侵襲死亡，死亡之數目共有一萬零五百零二隻，其因此所受之損害計
      有新臺幣（下同）一百一十萬二千七百一十元，其計算之方式為上訴人所有全
      部未死亡之雞隻出售時之總重量一萬三千四百九十五台斤計算，再以每隻雞平
      均重量三台斤計算，可算出雞隻之存活數目為四千四百九十八隻，死亡數目為
      一萬零五百零二隻，以每隻山雞一百零五元計算，上訴人共損失一百一十萬二
      千七百一十元，依侵權行為法則及債務不履行之規定，被上訴人自應賠償上訴
      人該部分之損害，準此上訴人以該債務與被上訴人之貨款債務相抵銷後，上訴
      人根本無庸給付。
  三、證據：援用原審之立證方法，並聲請將上訴人提供之山雞及被上訴人先前出售
      給上訴人之相同肉雞飼料一併囑託國立屏東科技大學飼養並觀察山雞對該肉雞
      飼料之食用反應情形如何，有無抵抗力降低易感染疾病之情形發生。
乙、被上訴人方面：
  一、聲明：求為判決駁回上訴。
  二、陳述：除與原審判決書所載者相同茲多引用外，另稱：
    (一)上訴人之雞隻究竟死亡多少，並未會同被上訴人公司或公正單位計算或磅秤。
    (二)上訴人以每隻土肉雞一百零五元（三台斤）計算，即每台斤三十五元，係不知
      土雞之行情盤價按飼養週數，雞隻重量，均有一定之標準與盤價，非如上訴人
      之計算方法。
    (三)上訴人雞隻自八十九年四月二十四日起陸續加藥６５０３Ａ球蟲藥、６４０４
      Ａ腸道藥，足見上訴人雞隻本身健康不良。再經向獸醫師查證，得知土雞料與
      蛋雞料之營養濃度雖有差別，雞本能可自行調整採食量，不會造成雞隻不能適
      應，其生病死亡與飼料無關。
    (四)再國立屏東科技大學八十九年十月十七日屏科大醫字第五四四六號函認：造
      成上訴人雞之死亡之最大原因是病毒性腦炎，與飼料無關，又肉芽腫病灶是黃
      麴黴菌感染與環境不潔有關，顯係上訴人飼養管理不當所致，即上訴人如做好
      防疫，清潔環境，則雞隻不會感染病毒死亡。既係病毒感染，即使被上訴人公
      司正確送料，上訴人之雞隻還是會死亡完全與飼料無關。
  三、證據：援用原審之立證方法，並聲請訊問證人賴春雄。
丙、本院依職權訊問證人即國立屏東科技大學教員張聰洲。
    理      由
一、被上訴人主張上訴人甲○○邀同另被告乙○○為連帶保證人，向被上訴人購買飼
    料，約定貨到十五日後給付貨款，其中尚有八十九年四月十一日、四月十五日、
    四月二十四日、四月二十九日、五月三日、五月八日、五月十二日、五月十六日
    、五月二十二日、五月二十九日共十筆之貨款三十八萬七千三百三十三元未給付
    ，屢經被上訴人催討，未獲置理，為此依據買賣關係訴請上訴人連帶給付上開金
    額，及其遲延利息等語。上訴人則以其於八十九年五月二十日向被上訴人所訂購
    之飼料，因被上訴人誤送較便宜之生蛋雞飼料，因雞隻無法適應減少食量導致抵
    抗力降低而遭病菌侵襲死亡，共死一萬零五百零二隻，依據侵權行為法則及債務
    不履行之規定，被上訴人應賠償上訴人因此所受之損害計有一百一十萬二千七百
    一十元，上訴人自得主張抵銷等語，資為抗辯。
二、被上訴人起訴主張之事實，業據提出買賣合約書、帳卡及送貨單等件為證，上訴
    人雖以前詞置辯，然經原審依職權送國立屏東科技大學鑑定，認造成上訴人所飼
    養之雞隻死亡之最大原因是病毒性腦炎，另肉芽腫咽喉頭炎亦是造成之因素，本
    病灶是黃麴黴菌感染，形成常和環境不潔有關係，即環境空氣中若有黃麴黴菌孢
    子存在時易由呼吸道感染而形成肉芽腫病灶。本病例之發生和飼料無關，故無所
    謂由土雞飼料改餵雞是否會造死亡結果的問題，有國立屏東科技大學八十九年十
    月十七日屏科大學第五四四六號函一份在卷可稽，另本院經上訴人聲請再函國
    立屏東科技大學查詢有關檢驗報告事宜，認本土雞病例所罹患之四種疾病均由病
    原體所引起，其中病毒性腦炎、球蟲病及黃麴黴菌均可引發雞隻死亡，而傳染性
    華氏囊炎則可能造成免疫抑制；蛋雞飼料飼餵土雞，不可能造成死亡，若長期食
    用可能影響其造肉機能等情，有前開大學九十年二月二十三日九○屏科大學醫字
    第○九五二號函一份附卷可參，且證人即國立屏東科技大學教員張聰洲到庭證述
    ：一般而言，蛋雞與土雞原料是一樣的，但基本上配方是有些不同，但差異性不
    大，一般而言土雞還是會吃，不會不願食用，如長期食用，會影響土雞飼料換肉
    率，但不會有因此免疫力降低導致死亡之情形，安保樂（Amprolium）是對球蟲
    之抑制劑，如球蟲病發生會用此藥劑，而富來吨（Furazolidone）是廣效性一般
    細菌治療之用藥，尤其是腸道之病原體比較顯著，之前所提出雞隻死亡原因與這
    二種藥物有相關，一般飼料廠及養雞戶，如對這些藥物有認知的話，會考慮添加
    等語明確，此外證人即被上訴人職員賴春雄亦證稱：上訴人要求被上訴人添加安
    保樂及富來吨二種藥物，因送貨單上之６５０３Ａ就是加上開的安保樂，６４０
    ４Ａ是加入富來吨等語明確（見九十年四月十二日準備程序筆錄）。綜上可知，
    上訴人飼養雞隻之死亡，應與被上訴人誤送蛋雞飼料無關，上訴人復無法提出其
    他證據證明其飼養雞隻死亡與被上訴人誤送飼料間有相當因果關係存在，是上訴
    人自無從以被上訴人應賠償上訴人所受之損害而主張抵銷，上訴人所辯，尚不足
    採。
三、從而，被上訴人自得依據買賣關係請求上訴人連帶給付三十八萬七千三百三十三
    元，及自支付命令送達翌日即八十九年八月四日起至清償日止，按年息百分之五
    計算之利息，即屬有據，應予准許。原審為上訴人敗訴之判決，核無不洽，上訴
    意旨指摘原判決不當，求予廢棄，為無理由，應予駁回。
四、本件事證已臻明確，兩造其餘之攻擊防禦方法及舉證，核與判決無影響，無一一
    審究之必要，併此敘明。
五、據上論結，本件上訴為無理由，依民事訴訟法第四百三十六條之一第三項、第四
    百四十九條第一項、第八十五條第二項，判決如主文。
中      華      民      國    九十      年      五      月    二十三    日
                                    臺灣屏東地方法院民事第一庭
~B審判長法官  李麗芳
~B法      官  廖文忠
~B法      官  沈佳宜
右為正本係照原本作成。
本件不得上訴。
~B法院書記官  黃秀梅
中      華      民      國      九十      年     五     月      二十四  日


司法院資訊處製作；財團法人民間司法改革基金會備份。
